【裁判字號】    99,易緝,5
【裁判日期】    990629
【裁判案由】    恐嚇取財等
【裁判全文】
臺灣彰化地方法院刑事判決               99年度易緝字第5號
公  訴  人  臺灣彰化地方法院檢察署檢察官
被      告  己○○
選任辯護人  熊賢祺律師
上列被告因恐嚇取財等案件，經檢察官提起公訴（97年度偵字第
1296號），本院判決如下：
    主  文
己○○共同犯如附表編號一至五所示之罪，均累犯，各處如附表
編號一至五所示之刑。應執行有期徒刑肆年陸月。
被訴如附表編號六所示部分，均無罪。
    事  實
一、己○○前於民國91年間曾因竊盜案件，經本院判處有期徒刑
    10月確定，而其入監執行後，於92年7月8日執行完畢。詎仍
    不知悔改，竟與甲○○（已經臺灣高等法院臺中分院判決確
    定）共同基於意圖為自己不法所有之犯意聯絡，謀議竊車以
    勒贖，遂先由甲○○於96年8月間某時，以新臺幣（下同）5
    千元之代價，向劉蕙郡借用其所有之車牌號碼R7-9237號自用
    小客車，以供竊車使用（劉蕙郡所涉幫助竊盜部分，亦經臺
    灣高等法院臺中分院判決確定）。後甲○○即駕駛上開自用
    小客車，搭載己○○四處搜尋作案目標，嗣於附表編號1至5
    所示時間、地點鎖定目標後，即由己○○下車以不詳方式竊
    得如附表編號1至5所示之車輛，並將竊得車輛開往隱密之不
    詳地點停放後，再由己○○以電話通知甲○○前去搭載己○○，並由己○○交付附表編號1至5所示車主電話資料予甲○○，由甲○○撥打電話予附表編號1至5所示車主，並恫稱需
    交付如附表所示之款項才能取回車輛等語，致如附表編號1
    至5所示車主均因畏懼車輛遭變賣或解體，而各將如附表編
    號1至5所示之款項，匯入甲○○指定之合作金庫商業銀行臺
    東分行0000000000000號帳戶內（戶名為石光明，其所涉之
    幫助恐嚇取財罪部分，由檢察官另行偵辦中），之後即由甲○○負責提領款項，再與己○○分贓而花用殆盡。
二、案經彰化縣警察局彰化分局報告臺灣彰化地方法院檢察署檢
    察官偵查起訴。
    理  由
壹、有罪部分
一、證據能力部分：
（一）按被告以外之人於審判外之言詞或書面陳述，除法律有規
      定者外，不得作為證據；被告以外之人於審判外向法官所
      為之陳述，得為證據；被告以外之人於偵查中向檢察官所
      為之陳述，除顯有不可信之情況者外，得為證據；被告以
      外之人於審判中有下列情形之一，其於檢察事務官、司法
      警察官或司法警察調查中所為之陳述，經證明具有可信之
      特別情況，且為證明犯罪事實之存否所必要者，得為證據
      ：一、死亡者。二、身心障礙致記憶喪失或無法陳述者。
      三、滯留國外或所在不明而無法傳喚或傳喚不到者。四、
      到庭後無正當理由拒絕陳述者；該言詞或書面陳述，雖不
      符刑事訴訟法第159條之1至第159條之4之規定，而經當事
      人於審判程序同意作為證據，法院審酌該言詞陳述或書面
      陳述作成時之情況，認為適當者，亦得為證據，刑事訴訟
      法第159條第1項、第159條之1、第159條之3、第159條之5
      第1項分別定有明文。
（二）本件證人甲○○於警詢中所為之陳述，係被告以外之人於
      司法警察調查中所為之陳述，且無刑事訴訟法第159條之3
      所定各款之情形，而被告及辯護人亦均認上開證據不具有
      證據能力，依前述規定，自不得作為證據。
（三）又本案下揭引用之其他供述證據及非供述證據，均經本院
      依法踐行調查證據程序，而公訴人、被告及辯護人均同意
      各該證據具有證據能力，且亦查無依法應排除其證據能力
      之情形，是依前開規定，後述所引用其他證據之證據能力
      均無疑義，合先敘明。
二、實體部分：
    訊據被告己○○對於竊盜部分均坦承犯行，惟矢口否認有何
    共同恐嚇取財之犯行，辯稱：伊只有負責竊車，竊車後將車
    輛交由證人即共同被告甲○○（下稱證人甲○○），是希望
    證人甲○○將車輛賣給解體工廠而已，沒有要求證人甲○○
    向車主恐嚇取財云云。惟查：
（一）上開竊盜部分之犯罪事實，業據被告於本院審理時坦承不
      諱，復經證人甲○○於偵查及本院審理中及證人劉蕙郡於
      偵查中結證綦詳，亦核與附表編號1至5所示之被害人賴明
      真等人分別於警詢時指訴之情節相符。此外，並有竊車過
      程監視錄影畫面翻拍照片25張、車籍查詢－基本資料詳細
      畫面5張等附卷可稽，事證已臻明確。
（二）上開恐嚇取財部分之犯罪事實，已據證人甲○○於偵查及
      本院審理時結證綦詳，亦核與附表編號1至5所示之被害人
      賴明真等人分別於警詢時指訴之情節相符，並有提款過程
      監視錄影畫面翻拍照片10張、匯款執據1張、門號0000-00
      0000號、0000-000000號通聯調閱查詢單、合作金庫商業
      銀行臺東分行0000000000000號帳戶開戶基本資料、交易
      明細表及通訊監察譯文各1份等資料在卷可稽，事證亦已
      相當明確。
（三）被告雖以前詞置辯，惟查：
  １、本件係被告己○○與證人甲○○於竊車勒贖前即已事先共
      同謀議乙節，業據證人甲○○於偵查中結證稱：伊有與被
      告一起駕駛向劉蕙郡借用之車牌號碼R7-9237號自用小客
      車去行竊，也有打電話恐嚇被害人，被告主要負責偷車，
      伊主要負責提款等語（參97年度偵字第1296號案件60-62
      頁），及於本院審理時證稱：起訴書附表編號1至5所載之
      竊車犯行伊都是與被告一起行竊，竊得車輛後，被告將車
      子開去隱密處停放，接著會找壹個比較醒目的地方叫伊去
      載他，他會將停放地點及車子的電話寫在紙條上交給伊，
      之後伊再找時間打電話，恐嚇車主是否要將車子贖回，如
      果要贖回，伊會指定帳戶請對方匯款，再按照紙條所寫，
      告訴車主車子的位置，錢匯進帳戶後，由伊去提領，領到
      的錢就與被告對分，起訴書所載帳戶是伊看報紙買來的，
      所用來恐嚇車主的門號0000 -000000行動電話，是伊去跳
      蚤市場買來的。被告曾經提供伊電話使用，專用於與被告
      通訊聯絡。被告將紙條交給伊時，只說：「你去處理」，
      伊就打電話給車主要錢，因為伊認為被告說：「你去處理
      」的意思是指向車主恐嚇取財，而且整輛的車子要賣不好
      賣，所以伊認為被告的意思就是去恐嚇取財。車主的電話
      都是被告交給伊的，被告應該是從車上抄下來等語明確（
      參本院卷第119、120頁），堪信為真實。
  ２、被告於本院審理時對於曾將附表編號1至5所示之車主資料
      交付予證人甲○○乙節，亦坦承不諱，惟辯稱這是為了讓
      車輛能賣更好的價格云云。然衡情被告若僅係要求證人將
      竊得車輛出售予贓車解體工廠而已，何需提供車主資料？
      何況將車主資料提供予贓車解體工廠，實難想像會對於售
      價有何影響，顯見其所辯純係卸責之詞，難以採信，其之
      所以提供證人甲○○車主資料，無非係要求證人甲○○藉
      此向車主恐嚇取財而已。
  ３、再被告及證人甲○○均供承每次均是渠2人一起犯案而已
      ，並無第3人參與之情，則衡情若渠2人欲將竊得車輛販賣
      予贓車解體工廠，於竊得後，直接與贓車解體工廠聯繫，
      將車輛開往交貨即可，被告何需將車輛先藏放於隱密處？
      何況證人甲○○獨自一人，在未有其他共犯配合之情形下
      ，如何自行前往車輛藏置處，再將車輛交付予贓車解體工
      廠？此亦殊難想像。更堪認被告所辯實與常情有違，不足
      採信。
（四）綜上所述，本件事證明確，被告上開竊盜及恐嚇取財犯行
      ，均堪以認定，應依法論科。
三、核被告己○○所為，係犯如附表編號1至5所示之罪名。公訴
    人雖認被告所為如附表編號4所示之恐嚇取財犯行，係犯刑
    法第346條第3項、第1項之恐嚇取財未遂罪，然查被告著手
    實施對於附表編號4所示被害人之恐嚇取財行為後，實際已
    得款1元，故其行為已達既遂程度，是以此部分之起訴法條
    容有未洽，惟起訴之基本社會事實同一，本院自得變更此部
    分之起訴法條為同條第1項之恐嚇取財既遂罪。被告與共犯
    甲○○間，就附表編號1至5所示之犯行，有犯意之聯絡及行
    為之分擔，均為共同正犯。至被告所犯如附表編號1至5所示
    之數罪間，犯意各別，行為互異，應分論併罰之。再被告於
    91年間曾因竊盜案件，經本院判處有期徒刑10月確定，而其
    入監執行後，於92年7月8日執行完畢乙節，有臺灣彰化地方
    法院檢察署刑案資料查註紀錄表及臺灣高等法院被告前案紀
    錄表各1份在卷可憑，則其於5年以內故意再犯如附表編號1
    至5所示之有期徒刑以上之罪，均構成累犯，均應依刑法第
    47條第1項之規定加重其刑。爰審酌被告正值青年，不思正
    途謀生，竟以竊取他人汽車再以電話恐嚇車主交付贖款之方
    式獲取暴利，已嚴重危害良善風俗及社會治安，且犯後關於
    恐嚇取財部分，仍飾詞卸責，未見悔意，暨其生活狀況、智
    識程度等一切情狀，就其所犯之罪，各量處如附表編號1至5
    所示之刑，並定其應執行之刑。至公訴人聲請本院宣告被告
    強制工作部分，本院審酌被告於同期間內所另犯之竊盜及恐
    嚇取財案件，已經臺灣臺中地方法院以99年度易緝字第44號
    判決宣告強制工作在案，因認本案尚無重複宣告強制工作之
    必要，附此敘明。
貳、無罪部分
一、公訴意旨另以：被告己○○與共犯甲○○（已經臺灣高等法
    院臺中分院判決確定）共同基於意圖為自己不法所有之犯意
    聯絡，於附表編號6所示之時、地，由被告下手竊取如附表
    編號6所示丁○○所有之車輛後，再由甲○○撥打電話予丁○○，並恫稱需交付如附表編號6所示之款項才能取回車輛
    等語，惟因丁○○拒絕依指示付款，渠2人之恐嚇取財犯行
    始未能得逞，因認被告此部分犯行另涉犯刑法第320條第1項
    之竊盜罪嫌及同法第346條第3項、第1項之恐嚇取財未遂罪
    嫌。
二、按犯罪事實應依證據認定之，無證據不得認定犯罪事實。又
    不能證明被告犯罪者，應諭知無罪之判決，刑事訴訟法第15
    4條第2項、第301條第1項分別定有明文。又認定不利於被告
    之事實，須依積極證據，苟積極證據不足為不利於被告事實
    之認定時，即應為有利於被告之認定，更不必有何有利之證
    據。另按事實之認定，應憑證據，如未能發現相當證據，或
    證據不足以證明，自不能以推測或擬制之方法，以為裁判基
    礎；又認定犯罪事實，所憑之證據，雖不以直接證據為限，
    間接證據亦包括在內，然無論直接或間接證據，其為訴訟上
    之證明，須於通常一般之人均不致於有所懷疑，而得確信其
    為真實之程度者，始得據之為有罪之認定，倘其證明尚未達
    到此一程度，而有合理性懷疑之存在時，即無從為有罪之認
    定，最高法院30年上字第816號判例、40年臺上字第86 號判
    例、30年上字第1831號判例及76年臺上字第4986號判例分別
    著有明文可資參照。再刑事訴訟法第161條已於91年2月8日
    修正公佈，其第1項規定：檢察官就被告犯罪事實，應負舉
    證責任，並指出證明之方法。因此，檢察官對於起訴之犯罪
    事實，應負提出證據及說服之實質舉證責任。倘其所提出之
    證據，不足為被告有罪之積極證明，或其指出證明之方法，
    無從說服法院以形成被告有罪之心證，基於無罪推定之原則
    ，自應為被告無罪判決之諭知（最高法院92年臺上字第128
    號判例參照）。
三、訊據被告己○○堅決否認涉有此部分竊盜及恐嚇取財未遂犯
    行，辯稱：此部分並非伊所為等語。經查，本案公訴人指訴
    被告涉有此部分犯行，係以證人甲○○之警、偵訊供述為唯
    一依據，此外即別無其他佐證。惟證人甲○○於警詢中之證
    述並無證據能力，已如前述；其於檢察官偵訊時，經檢察官
    訊問有無此部分犯行，其則係供述：「我不知道，如果在警
    局有承認大概就有」等語（見96年度偵字第1296號偵卷第62
    頁），並非全然肯定確實有犯此部分犯行；復參諸其於本院
    審理時證述：其於96年11月8日遭羈押之前1日，人在臺中，
    並未為此部分犯行等語；顯見證人甲○○是否確有於附表編
    號6所示之時、地，為附表編號6所示之竊盜與恐嚇取財未遂
    犯行，尚非無疑。再者，本案證人甲○○於96年11月8日即
    已因臺灣彰化地方法院檢察署96年度偵字第26727號、97年
    度偵字第2666、3487號竊盜、恐嚇取財等案，而經本院裁定
    准於偵查中羈押於臺灣彰化看守所，此有證人甲○○之全國
    前案紀錄表在卷可稽。而依據附表編號6所示被害人丁○○
    之警詢陳述，其所有車輛雖係於96年11月7日上午11時30分
    失竊，但其於96年11月8日下午2時尚有接獲歹徒恐嚇電話，
    此情有其警詢筆錄在卷可憑。雖卷內並無證人甲○○上開另
    案被警逮捕之時間之資料，但刑案之偵辦有其法定流程，亦
    即警方逮捕犯罪嫌疑人後，須先訊問被告製作調查筆錄，後
    再移送檢察官偵訊，經檢察官偵訊認有羈押原因再向法院聲
    請羈押。由上開過程通常所須時間，再與被害人丁○○所陳
    述上開各情相互印證，已於96年11月8日被羈押於臺灣彰化
    看守所之證人甲○○，是否有附表編號6所示之犯行，亦堪
    置疑。而依證人甲○○於本院審理時所證，及被告於本院審
    理時所供，渠2人之犯罪模式均係由被告負責下手竊車，再
    由證人甲○○撥打恐嚇電話及領取贓款，每次均係2人一同
    犯案，是以證人甲○○是否涉有此部分犯行，既有疑義，就
    被告而言，亦同有存疑。此外，本案被害人丁○○持用之電
    話並未顯示恐嚇電話之電話號碼，其亦未能提出其他足資認
    定犯罪行為人之任何證據。是以本院審酌上開各情，並參照
    上開法條及判例意旨，認公訴人指訴被告尚有與共犯甲○○
    ，共同於附表編號6所示之時、地，為附表編號6所示之竊盜
    與恐嚇取財未遂犯行部分，尚屬犯罪不能證明，應就此部分
    為被告甲○○無罪之判決。
據上論斷，應依刑事訴訟法第299條第1項前段、第300條、第301
條第1項，刑法第28條、第320條第1項、第346條第1項、第47條
第1項、第51條第5款，刑法施行法第1條之1，判決如主文。
本案經檢察官林子翔到庭執行職務。
中    華    民    國    99    年    6     月    29    日
                  刑事第八庭  審判長  法  官   廖政勝
                                      法  官   戰諭威
                                      法  官   紀佳良
以上正本證明與原本無異。
如不服本判決，應於收受判決後10日內向本院提出上訴書狀，並
應敘述具體理由；其未敘述上訴理由者，應於上訴期間屆滿後20
日內向本院補提理由書（均須按他造當事人之人數附繕本「切勿
逕送上級法院」）。
告訴人或被害人對於判決如有不服具備理由請求檢察官上訴者，
其上訴期間之計算係以檢察官收受判決正本之日期為準。
中    華    民    國    99    年    6     月    29    日
                                      書記官   林佑儒
附表：
┌──┬────┬───────┬───┬────┬────┬─────┬───┬────────────────┬───┐
│編號│竊盜時間│竊盜地點      │被害人│竊取車輛│恐嚇取財│勒贖金額 (│實際得│觸犯法條及罪名                  │量刑  │
│    │        │              │      │車牌號碼│時間    │新臺幣)   │款金額│                                │      │
├──┼────┼───────┼───┼────┼────┼─────┼───┼────────────────┼───┤
│ 1  │96年8月 │臺中縣大肚鄉頂│賴明真│X6-8242 │96年9月3│20000元   │同左  │刑法第320條第1項之竊盜罪        │10月  │
│    │30日20時│街村自由路與華│      │        │日16時59│          │      ├────────────────┼───┤
│    │50分許  │山路口附近    │      │        │分許    │          │      │刑法第346條第1項之恐嚇取財罪    │10月  │
├──┼────┼───────┼───┼────┼────┼─────┼───┼────────────────┼───┤
│ 2  │96年9月3│彰化縣彰化市快│丙○○│M9-4793 │96年9月3│30000元   │同左  │刑法第320條第1項之竊盜罪        │10月  │
│    │日10時30│官里彰南路4段 │      │        │日17時4 │          │      ├────────────────┼───┤
│    │分許    │512號前       │      │        │分許    │          │      │刑法第346條第1項之恐嚇取財罪    │10月  │
├──┼────┼───────┼───┼────┼────┼─────┼───┼────────────────┼───┤
│ 3  │96年9月4│新竹市○○街68│戊○○│5B-3282 │96年9月4│30000元   │同左  │刑法第320條第1項之竊盜罪        │10月  │
│    │日某時  │號前 (馬偕醫院│      │        │日15時37│          │      ├────────────────┼───┤
│    │        │新竹分院附近) │      │        │分許    │          │      │刑法第346條第1項之恐嚇取財罪    │10月  │
├──┼────┼───────┼───┼────┼────┼─────┼───┼────────────────┼───┤
│ 4  │96年9月5│臺中縣梧棲鎮某│乙○○│3392-NK │96年9月6│20000元， │1元   │刑法第320條第1項之竊盜罪        │10月  │
│    │日20時許│處            │      │        │日9時47 │惟乙○○僅│      ├────────────────┼───┤
│    │        │              │      │        │分許    │匯入1元至 │      │刑法第346條第1項之恐嚇取財罪    │7月   │
│    │        │              │      │        │        │甲○○指定│      │                                │      │
│    │        │              │      │        │        │之帳戶內  │      │                                │      │
├──┼────┼───────┼───┼────┼────┼─────┼───┼────────────────┼───┤
│ 5  │96年9月6│彰化縣和美鎮彰│庚○○│OE-0657 │96年9月6│25000元   │同左  │刑法第320條第1項之竊盜罪        │10月  │
│    │日10時許│新路2段461號旁│      │        │日12時36│          │      ├────────────────┼───┤
│    │        │空地          │      │        │分許    │          │      │刑法第346條第1項之恐嚇取財罪    │10月  │
├──┼────┼───────┼───┼────┼────┼─────┼───┼────────────────┼───┤
│ 6  │96年11月│彰化縣鹿港鎮復│丁○○│PR-6666 │96年11月│8至10萬元 │無    │刑法第320條第1項之竊盜罪        │無罪  │
│    │7日11時 │興路488號隔壁 │      │        │7日17時 │          │      ├────────────────┼───┤
│    │30分許  │停車場        │      │        │3分許   │          │      │刑法第346條第3項、第1項之恐嚇取 │無罪  │
│    │        │              │      │        │        │          │      │財未遂罪                        │      │
└──┴────┴───────┴───┴────┴────┴─────┴───┴────────────────┴───┘
附錄本案論罪科刑法條全文：
中華民國刑法第320條
（普通竊盜罪、竊佔罪）
意圖為自己或第三人不法之所有，而竊取他人之動產者，為竊盜
罪，處5  年以下有期徒刑、拘役或 5 百元以下罰金。
意圖為自己或第三人不法之利益，而竊佔他人之不動產者，依前
項之規定處斷。
前二項之未遂犯罰之。
中華民國刑法第346條
（恐嚇取財得利罪）
意圖為自己或第三人不法之所有，以恐嚇使人將本人或第三人之
物交付者，處六月以上五年以下有期徒刑，得併科一千元以下罰
金。
以前項方法得財產上不法之利益，或使第三人得之者，亦同。
前二項之未遂犯罰之。

司法院資訊處製作；財團法人民間司法改革基金會備份。
